臺灣新北地方法院三重簡易庭民事判決
111年度重建簡字第37號
原      告  陳柏豪  
訴訟代理人  陳柏舟律師（法律扶助律師）
被      告  鄭皇華  

上列當事人間請求給付承攬報酬事件，本院於民國111年7月7日
言詞辯論終結，判決如下：
　　主　    文
一、被告應給付原告新臺幣（下同）367,400元，及自民國111年
    3月29日起至清償日止，按年息5％計算之利息。
二、訴訟費用由被告負擔。
三、本判決得假執行。
    事實及理由
一、原告主張：
　㈠原告於民國109年12月1日承攬被告發包之鐵工工程，包括白
    鐵框工程、白鐵洗手檯工程、牛皮支架工程含修改工程、牛
    皮電焊接架子工程等計25項、總計499,100元之工程，原告
    並於110年1月30日全數完工安裝完畢，被告驗收後亦只是表
    示其中之「鐵門不能關」、「拿一個來換。卡住」、並無其
    他之問題，而前開瑕疵也經原告修復。然被告卻就前開工程
    項目第13至24項合計367,400元之報酬，遲遲未為給付，幾
    經原告向被告負責人請款，其卻是一拖再拖，並要求被告降
    價，雖原告告知可以323,000元計之，但被告卻仍是已讀不
    回，置之不理，爰依法起訴請求承攬報酬。
　㈡對被告答辯之陳述：被告只有反應過鐵門不能關，原告也有
    去修理，修理完才離開，被告並無與原告商討價格問題，什
    麼都沒有。
　㈢聲明：被告應給付原告367,400元，並自起訴狀繕本送達日起
    至清償日止，按年息5％計算之利息。
二、被告則以：
　㈠被告跟原告配合一段時間，之前的費用都沒有虧欠他。這個
    案子因為有漏水情形，大門上方有問題，還有鐵皮沒有蓋好
    ，被客人扣了費用，有跟原告商討，但原告仍不願降費用。
    被告之後有請別的廠商去施作。上述問題有跟原告反映了兩
    三次，我們都是口頭上敘述，很多事情都以口頭商討，原告
    這次所提費用遠超過我們估價的費用。費用原告也沒有先提
    出，總工程價錢也是事後才說，有做好當然沒有問題，但產
    生問題，原告本就該修復好這些東西，我來支付這些費用我
    覺得理所當然。原告沒有修復好，我對客人很難交代，我也
    並非全然不給原告費用，我只是爭取我自己該有的權益等語
    。
　㈡聲明：請求駁回原告之訴。
三、本院之判斷：
　　本件原告主張如附表所示之工項（即工程項目第13至24項）
    已完成等事實，業據提出報價單、與被告間之通訊軟體LINE
    （下稱LINE）對話截圖為證（本院卷第21、23至37頁），然
    為被告所否認，並以上情置辯。是本件爭點厥為：㈠原告施
    作如附表所示工項是否已完工？㈡原告得請求被告給付承攬
    報酬若干？茲分述如下：
　㈠原告施作如附表所示工項是否已完工？
　⒈按稱承攬者，謂當事人約定，一方為他方完成一定之工作，
    他方俟工作完成，給付報酬之契約；報酬應於工作交付時給
    付之，無須交付者，應於工作完成時給付之，民法第490條
    第1項、第505條第1項分別定有明文。次按承攬工作已完成
    ，縱該工作有瑕疵，亦不得因而謂工作尚未完成。工程之是
    否完工，與工程之瑕疵及工程之驗收各有不同之概念。工程
    雖已完工，但有瑕疵，僅生瑕疵修補或減少價金請求之問題
    ，究不能謂尚未完工；又工程雖已完工，尚未驗收或驗收未
    合格，亦不能因未驗收或驗收不合格，即謂工程未完工（最
    高法院85年度台上字第2280號判決、89年度台上字第2068號
    判決意旨參照）。因此承攬人若已完成工作，或定作人已收
    受工作物之交付，定作人即有依法給付承攬報酬之義務，縱
    令承攬人所施作之工作物具有瑕疵，亦僅係定作人得行使前
    揭瑕疵擔保請求權請求修補瑕疵、減少價金、解除契約或損
    害賠償而已，尚不得據為拒絕給付全部之承攬報酬之依據。
　⒉經查，被告到庭並不否認原告有施作如附表所示工項，惟辯
    稱原告施作的工作物有瑕疵，致其需另行找廠商修補瑕疵。
    而依原告提出之LINE對話截圖，就原告提出之工作，被告僅
    於110年1月30日項原告反應：「鐵門不能關」、「拿一個來
    換。卡住」等語（本院卷第29頁），嗣於原告110年3月12日
    向被告表示：「桃園的款可以談談嗎？」後，被告僅表示：
    「你就算好再傳給我」等語（本院卷第33頁），並未曾向原
    告反應工作並未完成，衡諸常情，如承攬人未完成工作，卻
    請求給付報酬，定作人必定先向承攬人表示工作尚未完成，
    而拒絕給付承攬報酬，惟依被告到庭之陳述：「一直以來都
    有跟原告溝通，該付錢我們會付錢」、「原告本就該修復好
    這些東西，我來支付這些費用我覺得理所當然。原告沒有修
    復好，我對客人很難交代，我也並非全然不給原告費用」等
    語（本院卷第74、79頁），足認被告對於原告已完成工作並
    無爭執，惟認就工作物之瑕疵，被告支出之修復費用應該自
    承攬報酬中扣除，是原告主張如附表所示工項業已完成，應
    堪認為真。
　⒊次查，原告主張如附表所示之工項（即工程項目第13至24項
    ）業已完成，而依上述兩造之LINE對話截圖內容可知，原告
    所請求者為「桃園」現場的承攬報酬，惟原告提出之報價單
    ，其中附表編號10的「22.白鐵桌腳」項目有藍字標記「淡
    水」單品，則此工項之報酬，應不包括在原告請求之桃園現
    場的承攬報酬內，而應予扣除。又原告已完成如附表所示工
    項已認定如前，則其請求附表其餘工項加總之金額為367,40
    0元為有理由，應予准許。
　㈡原告得請求被告給付承攬報酬若干？
　⒈按工作有瑕疵者，定作人得定相當期限，請求承攬人修補之
    。承攬人不於前項期限內修補者，定作人得自行修補，並得
    向承攬人請求償還修補必要之費用。承攬人不於前條第一項
    所定期限內修補瑕疵，或依前條第三項之規定拒絕修補或其
    瑕疵不能修補者，定作人得解除契約或請求減少報酬。因可
    歸責於承攬人之事由，致工作發生瑕疵者，定作人除依前二
    條之規定，請求修補或解除契約，或請求減少報酬外，並得
    請求損害賠償，民法第493條第1項、第2項、第494條前段、
    第495條第1項分別定有明文。是定作人如認承攬人之工作有
    瑕疵，僅得於定期催告修補被拒後，行使解除權或請求減少
    報酬，而不得逕行拒絕給付全部報酬；承攬工作之完成與工
    作有無瑕疵固屬二事，定作人於承攬人完成工作時，縱其工
    作有瑕疵，仍無解於應給付報酬之義務，然定作人得定相當
    期限請求承攬人修補，如承攬人不於所定期限內修補瑕疵，
    或拒絕修補或其瑕疵不能修補者，定作人非不得依民法第49
    4條之規定請求減少報酬（最高法院76年度台上字第1079號
    、81年度台上字第2736號判決意旨可資參照）。
　⒉又當事人主張有利於己之事實者，就其事實有舉證之責任，
    民事訴訟法第277條前段亦有規定，另原告於起訴原因已有
    相當之證明，而被告於抗辯事實並無確實證明方法，僅以空
    言爭執者，當然認定其抗辯事實之非真正，而應為被告不利
    益之裁判（最高法院18年度上字第1679號判例意旨參照）。
    是以，就承攬人已完成之工作，定作人固得行使前揭瑕疵擔
    保請求權請求修補瑕疵、減少價金、解除契約或損害賠償，
    惟定作人就其所指工作物有瑕疵、承攬人拒絕修補、修補之
    必要費用等有利於定作人之事實負舉證之責。
　⒊經查，被告固辯稱原告完成之工作物有瑕疵，該瑕疵經其另
    尋廠商修補完成等云云，惟被告就此僅提出照片三張為證（
    本院卷第83至87頁），惟該三張照片既未標明施工地點，亦
    未標明具體瑕疵，且被告就修補瑕疵之必要費用亦未提出相
    關之證據如收據、報價單等，致本院無從確認原告所完成之
    工作確實有瑕疵存在，亦無從確認被告有因此支出修補費用
    及修補費用為若干，是就被告所辯，尚難憑採。綜上所述，
    被告即應給付原告承攬報酬367,400元。
四、從而，原告依承攬之法律關係，請求被告應給付原告367,40
    0元，及自起訴狀繕本送達翌日即111年3月29日（本院卷第5
    3、55頁）起至清償日止，按年息5％計算之利息，為有理由
    ，應予准許。
五、本判決係適用簡易程序所為被告敗訴之判決，依民事訴訟法
    第389條第1項第3款規定，應依職權宣告假執行。
六、本件事證已臻明確，兩造其餘攻擊防禦方法及所提證據，核
    與判決結果均無影響，爰不一一論列。
七、訴訟費用負擔之依據：民事訴訟法第78條。
中　　華　　民　　國　　111 　年　　7 　　月　　28　　日
                  三重簡易庭  法  官  王凱俐
以上正本係照原本作成。
如不服本判決，應於送達後20日內，向本院提出上訴狀並表明上
訴理由，如於本判決宣示後送達前提起上訴者，應於判決送達後
20日內補提上訴理由書（須附繕本）。
如委任律師提起上訴者，應一併繳納上訴審裁判費。
中　　華　　民　　國　　111 　年　　7 　　月　　28　　日
                              書記官　李采錡

附表
編號 工項 金額（新臺幣） 1 13.雨遮 55,000元 2 14.C型鋼拆除 6,000元 3 15.外牆立柱植丁 20,000元 4 16.外牆H型鋼方管 48,000元 5 17.櫃檯鐵件 21,000元 6 18.大門安裝修改 150,000元 7 19.推車 17,000元 8 20.採光罩天花板封0.8光板 18,000元 9 21.吧檯H型鋼 27,000元 10 22.白鐵桌腳 13,000元 11 23.焊接水管（火鍋店） 4,200元 12 24.天花板植丁（火鍋店） 1,200元  合計 380,400元  扣除編號10後合計 367,400元